【裁判字號】    99,司財管,71
【裁判日期】    990623
【裁判案由】    指定遺產管理人
【裁判全文】
臺灣臺南地方法院民事裁定            99年度司財管字第71號
聲  請  人  臺南縣學甲鎮農會
法定代理人  己○○
上列聲請人聲請對被繼承人戊○○選任遺產管理人事件，本院裁
定如下：
    主  文
選任財政部國有財產局臺灣南區辦事處臺南分處為被繼承人戊○
○之遺產管理人。
聲請程序費用新臺幣壹仟元由被繼承人戊○○之遺產負擔。
    理      由
一、按繼承人均拋棄其繼承權者，準用關於無人承認繼承之規定
    ，民法第1176條第6項定有明文。又繼承開始時，繼承人之
    有無不明，而不能依民法第1177條選定遺產管理人時，得由
    利害關係人聲請法院選任之，民法第1178條第2項亦定有明
    文。
二、本件聲請意旨略以：被繼承人戊○○於民國85年10月24日向
    聲請人借貸新臺幣(下同)150萬元。惟被繼承人於民國95年
    10月10日死亡，其第一、第三順位繼承人均已拋棄繼承，第
    二、第四順位繼承人已死亡，繼承人之有無不明，而其親屬
    會議並未於一個月內選定遺產管理人，致聲請人對上開遺產
    無法行使權利，是以利害關係人身分向法院聲請為被繼承人
    李聰敏選任遺產管理人等語。
三、經查：聲請人主張之前開事實，業據提出本院92年8月27日
    南院鵬91執湘字第8989號債權憑證、95年度繼字第2378號准
    予備查公告影本各1件、繼承系統表1份附卷為憑。並經本院
    依職權調閱本院95年度繼字第2378號拋棄繼承事件卷宗核閱
    綦詳，是聲請人之主張應足採信。又查被繼承人李聰敏死亡
    後，其法定繼承人皆已依法拋棄繼承權經本院准予備查，且
    未準用民法第1177條之規定選定遺產管理人，而被繼承人李
    聰敏為聲請人之債務人，故聲請人以利害關係人之身分聲請
    選任被繼承人李聰敏之遺產管理人，核與上開規定並無不合
    ，應予准許。
四、按公示催告期限屆滿，無繼承人承認繼承時，其遺產於清償
    債權，並交付遺贈物後，如有剩餘，歸屬國庫；又按非公用
    國有財產以財政部國有財產局為管理機關，民法第1185條、
    國有財產法第12條分別定有明文。查本件被繼承人李聰敏之
    法定繼承人皆已依法拋棄繼承權經本院准予備查，復未準用
    民法第1177條之規定選定遺產管理人，且經本院函詢被繼承
    人李聰敏原繼承人即兄弟姐妹丁○○、丙○○、庚○○○；
    子女李靖禾即甲○○、乙○○等有無擔任被繼承人李聰敏之
    遺產管理人之意願，除李靖禾即甲○○、乙○○二人於99
    年6月15日函覆本院，因二人居住於高雄，平常要上班，路
    途遙遠不方便之因素，拒絕擔任遺產管理人外，其餘繼承人
    迄今均未回覆本院，足徵被繼承人戊○○之原繼承人對被繼
    承人戊○○遺產之處置已漠不關心；又查被繼承人戊○○之
    遺產，倘無人承認繼承時，將於清償債權，交付遺贈物後，
    歸屬國庫，為使被繼承人戊○○遺產之處置順利進行，本院
    認選任財政部國有財產局臺灣南區辦事處臺南分處為被繼承
    人戊○○之遺產管理人為適當。
五、依非訟事件法第157條、第24條第1項，裁定如主文。
中    華    民    國    99    年    6    月    23    日
                  家事法庭      司法事務官  林可婷
以上正本係照原本作成
如對本裁定抗告須於裁定送達後10日內向本院提出抗告狀
中    華    民    國    99    年    6    月    25    日
                                書記官  謝麗首

司法院資訊處製作；財團法人民間司法改革基金會備份。
